【裁判字號】    98,交聲,3618
【裁判日期】    980924
【裁判案由】    聲明異議
【裁判全文】
臺灣臺中地方法院交通事件裁定        98年度交聲字第3618號
原處分機關  交通部公路總局臺北區監理所
受處分人
即異議人    甲○○
上列受處分人因違反道路交通管理處罰條例案件，對於交通部公
路總局臺北區監理所民國98年8 月27日所為之處分（北監營裁字
第裁40-C00000000號），聲明異議，本院裁定如下：
    主  文
異議駁回。
    理  由
一、原處分機關處分意旨略以：異議人即受處分人（下稱受處分
    人）甲○○駕駛車牌號碼681-KJ號營業貨櫃曳引車，於97年
    5 月15日13時48分許，在臺北縣泰安鄉○○路98號處，因「
    違反道路交通安全規則肇事致人死亡」，經臺北縣政府警察
    局交通隊依違反道路交通管理處罰條例61條第1項第4款舉發
    。異議人提出申訴，經原處分機關函查違規屬實，遂於98年
    8 月27日以北監營裁字第裁40-C00000000號裁決書裁處吊銷
    駕駛執照1年等語。
二、受處分人聲明異議意旨略以：(一)受處分人於97年5月15日13
    時48分，因工作需要駕駛貨櫃車暫停北縣林口南亞南路台塑
    工廠前，後發生機車與對向車道自小客相撞，機車騎士被彈
    出滾至本車右後輪護欄處，導致受處分人無端扯入兩造一方
    死亡車禍中，受處分人非主要肇事原因，但基於道義責任送
    機車騎士就醫，並賠償機車騎士家屬150萬元，法院裁決易
    科罰金15萬元。(二)受處分人僅違規暫停紅線，以「肇事致人
    死亡」論罪有違事實。(三)受處分人以開車為業，一六口全賴
    受處分人微薄收入，勉強餬口，無端扯入車禍，巨額賠償已
    舉債度日，如另吊銷本人駕駛執照將導致全家經濟陷入困境
    。(四)基於一罪不兩罰，且本人當日無酒駕、危險駕駛，亦屬
    無辜被牽連進車禍。爰聲明異議等語。
三、按汽車駕駛人，駕駛汽車違反道路交通安全規則，因而肇事
    致人死亡者，吊銷其駕駛執照，道路交通管理處罰條例第61
    條第1項第4款定有明文。
四、經查：
（一）受處分人駕駛車牌號碼681-KJ號營業貨櫃曳引車，於上開
      時、地在劃有禁止臨時停車標線處所臨時停車乙節，為受
      處分人所自承，有聲明異議狀一紙在卷可稽。又受處分人
      上開在劃有禁止臨時停車標線處所臨時停車，致其所行駛
      之同向車道僅餘1．2公尺寬，妨礙他車通行，致第三人洪
      演菖騎乘車牌號碼CVZ-983 號重型機車沿同向車道行駛行
      經該地時，為閃避受處分人違規停放之上開營業曳引車，
      而與對向車道第三人陳仲揚所駕駛車牌號碼2909-KF 號自
      用小客車發生撞擊，致洪演菖死亡，其過失行為與被害人
      之死亡結果間，顯有相當因果關係甚明，有臺北縣政府警
      察局97年7月21日北縣警交字第C00000000號舉發違反道路
      交通管理事件通知單、97年8月12日北縣警交字第0970104
      588 號函、道路交通事故現場圖、臺北縣政府警察局新莊
      分局道路交通事故照片黏貼紀錄表各1 份在卷可按；且受
      處分人本件違規行為，業經臺灣板橋地方法院依觸犯刑法
      第276條第2項業務過失致人於死罪，於98年3 月12日以97
      年度交訴字第197號刑事判決，判處有期徒刑5月，如易科
      罰金，以新臺幣1000元折算1 日，亦有臺灣板橋地方法院
      97年度交訴字第197號刑事判決1份附卷可參，是移送機關
      指稱受處分人有上開違規情事，堪予認定。
（二）按95年2月5日公布之行政罰法第26條第1 項規定：「一行
      為同時觸犯刑事法律及違反行政法上義務規定者，依刑事
      法律處罰之。但其行為應處以其他種類行政罰或得沒入之
      物而未經法院宣告沒收者，亦得裁處之」、又同條第2 項
      規定：「前項行為如經不起訴處分或為無罪、免訴、不受
      理、不付審理之裁判確定者，得依違反行政法上義務規定
      裁處之」。究其立法目的，一行為同時觸犯刑事法律及違
      反行政法上義務規定時，由於刑罰與行政罰同屬對不法行
      為之制裁，而刑罰之懲罰作用較強，故依刑事法律處罰，
      即足資警惕時，實無一事二罰再處行政罰之必要，且刑事
      法律處罰，由法院依法定程序為之，較符合正當法律秩序
      ，應優先適用，但罰鍰以外之沒入或其他種類行政罰，因
      兼具維護公共秩序之作用，為達行政目的，行政機關仍得
      以予裁處。又其他種類行政罰，係指違反行政法上之義務
      應受「裁罰性」之「不利處分」，依行政罰法第2 條規定
      ，包括限制或禁止行為之吊扣證照處分。是依上開規定，
      原處分機關仍得予裁處受處分人其他種類行政罰，要無適
      用「一事不二罰」之法理。本件受處分人係違反道路交通
      管理處罰條例第61條第1項第4款之規定，該規定之法律效
      果為吊銷其駕駛執照，揆諸上開說明，原處分機關裁處吊
      銷駕駛執照1 年，亦與一事不二罰原則無違。另關於受處
      分人所稱賠償家屬150 萬部分，僅係受處分人對該車禍造
      成人員死傷賠償之民事責任所成立之私法契約，與受處分
      人有違反交通法令之違規行為而依法所應負之行政責任無
      涉。至於受處分人所述生活經濟困難一節，本院難就個案
      家中經濟情況不同而為相異之認定，此部分無從審酌，附
      此敘明。
五、綜上所述，本件受處分人於上開時間、地點，確有違反道路
    交通安全規則肇事致人死亡之違規情節，受處分人前開辯解
    ，並非有據。原處分機關首揭裁罰，核無違誤，是受處分人
    之異議為無理由，應予駁回。
據上論斷，依道路交通管理處罰條例第87條第2 項，道路交通案
件處理辦法第19條，裁定如主文。
中    華    民    國    98    年    9    月     24    日
                  交通法庭      法  官  劉邦繡
上正本證明與原本無異。
如不服本裁定，應於送達後五5內，向本院提出抗告狀。
                                書記官  何俞瑩
中    華    民    國    98    年    9    月     24    日


司法院資訊處製作；財團法人民間司法改革基金會備份。
